臺灣高雄地方法院刑事判決　　　　　　　100年度訴字第797號
公　訴　人　臺灣高雄地方法院檢察署檢察官
被　　　告　黃繼宗
指定辯護人　本院公設辯護人黃文德
上列被告因強盜案件，經檢察官提起公訴（100 年度偵緝字第13
53號），本院判決如下：
    主  文
黃繼宗犯強盜罪，累犯，處有期徒刑陸年。
    事  實
一、黃繼宗前因詐欺取財案件，經臺灣高等法院高雄分院以99年
    度上易字第1091號駁回上訴，而判處有期徒刑7 月確定，甫
    於民國100 年3 月12日縮刑期滿執行完畢。黃繼宗與廖永生
    素有認識，詎仍不知悔改，竟意圖為自己不法之所有，明知
    廖永生為腦性麻痺患者，雙腳不良於行，於100 年4 月29日
    晚上6 時19分許，前往廖永生位於高雄市鹽埕區○○○路68
    號12樓之2 住處取先前放置在該址之衣物，經廖永生同意進
    入屋內後，黃繼宗向廖永生索取費用，廖永生同意給予並將
    新臺幣（下同）200 元放置客廳桌上後，因黃繼宗認金額尚
    有不足而與廖永生發生爭執，並趁廖永生爬往床上欲拿電話
    報警之際，先將其手上電話撥掉，徒手自廖永生脖子後面肩
    膀將其壓制在床上，至使不能抗拒後，再趁機拿取廖永生所
    有並放置在床上身旁外褲口袋內之皮夾（內有1,000 元及土
    地銀行提款卡、郵局提款卡、身分證、民進黨黨證、健保卡
    及身心障礙手冊各1 張等物），得手後於同日晚上7 時6 分
    離去。嗣廖永生發現皮夾不見後立即報警處理，經警於100
    年5 月5 日下午1 時許，在高雄市○○區○○路161 之1 號
    前發現黃繼宗而查獲上情，並當場扣得皮夾1 只（內有土地
    銀行提款卡、郵局提款卡、身分證、民進黨黨證、健保卡及
    身心障礙手冊各1 張等物，均業已發還）。
二、案經廖永生訴由高雄市政府警察局鹽埕分局移送臺灣高雄地
    方法院檢察署檢察官偵辦起訴。
    理  由
壹、程序部分
    按被告以外之人於審判外之陳述，雖不符刑事訴訟法第159
    條之1 至第159 條之4 之規定，而經當事人於審判程序同意
    作為證據，法院審酌該言詞陳述或書面陳述作成時之情況，
    認為適當者，亦得為證據；當事人、代理人或辯護人於法院
    調查證據時，知有第159 條第1 項不得為證據之情形，而未
    於言詞辯論終結前聲明異議者，視為有前項之同意，刑事訴
    訟法第159 條之5 定有明文。經查，本判決所引用之各項證
    據資料，其屬於被告以外之人於審判外之陳述者，均據本院
    於調查證據程序逐一提示並告以要旨，檢察官、被告、辯護
    人均知該等證據為被告以外之人之審判外陳述，已表示同意
    作為證據（見本院卷第107 頁）及均未於言詞辯論終結前聲
    明異議，本院審酌上開證據之取得過程並無瑕疵，與本案待
    證事實間復具有相當之關聯性，認為以之作為本案之證據亦
    屬適當，依刑事訴訟法第159 條之5 規定，應有證據能力。
貳、實體部分
一、訊據被告黃繼宗固不否認於上揭時間前往上址拿取衣物，因
    索取費用未果而與告訴人廖永生發生爭執，其有看見告訴人
    打電話報警1 次，並拿取告訴人所有之皮夾（內有1,000 元
    及土地銀行提款卡、郵局提款卡、身分證、民進黨黨證、健
    保卡及身心障礙手冊各1 張等物）後離去之事實，惟矢口否
    認有何強盜之犯行，辯稱：告訴人有丟200 元在地上給伊，
    伊沒有拿，後來告訴人說只剩1000元，如果不相信的話可以
    拿去看，就將皮夾丟給伊，並說伊要就拿去，伊並未強取皮
    夾云云；辯護人為被告辯稱：告訴人雙腳不良於行，若被告
    要強取告訴人放置在床上外褲內的皮夾，係輕而易舉之事，
    毋須運用強制力來拿取；被告與告訴人素有相識，前有金錢
    借貸關係，被告於上開時、地自可向告訴人為金錢借貸，毋
    須以強盜財物之方式為之；告訴人既證稱上址內客廳桌上尚
    有100 元未取走，足見被告對於告訴人之財產並無不法所有
    之意圖等語。經查：
（一）被告與告訴人素有相識，明知告訴人為腦性麻痺患者，雙
      腳不良於行，其於前開時間前往上址，因索取費用而與告
      訴人發生爭執，有看見告訴人報警1 次，並拿取告訴人皮
      夾（內有1,000 元及土地銀行提款卡、郵局提款卡、身分
      證、民進黨黨證、健保卡及身心障礙手冊各1 張等物）後
      離去之事實，業經被告於警詢、偵訊及本院審理時之自承
      在卷（偵一卷第4 至6 頁、偵二卷第47至50頁、本院卷第
      119 至125 頁），核與證人即告訴人廖永生於警詢、偵訊
      及本院審理時之指訴及證述相符（偵一卷第7 至9 、53至
      56頁，本院卷第107 至118 頁），復有高雄市政府警察局
      鹽埕分局扣押筆錄1 份（偵一卷第18至20頁）、高雄市政
      府警察局鹽埕分局押物品目錄表與贓物認領保管單各1 份
      （偵一卷第22至23頁）、贓物照片2 張（偵一卷第24頁）
      、監視器翻拍畫面照片1 張（偵一卷第57-1頁）在卷可佐
      ，此部分事實，堪以認定。
（二）被告雖否認有強盜犯行，並以前詞置辯。惟查：
  １、被告所取走之皮夾內有告訴人健保卡及身心障礙手冊各1
      張，有贓物認領保管單可佐（偵一卷第22至23頁），而證
      人即告訴人於本院審理時證稱：案發當時那一陣子我晚上
      都睡不好，會去中醫診所拿藥，且平常都會使用到健保卡
      等語明確（本院卷第110 頁），則告訴人既係身心障礙者
      ，平常亦會使用到健保卡，該等證件自係平時隨身攜帶而
      具備隱私性之物，顯見告訴人並無可能將放有其健保卡及
      身心障礙手冊等證件之皮夾交付被告之理，足認被告取得
      上開皮夾係未經告訴人之同意，被告辯以：係告訴人自行
      交付上開皮夾云云，尚難採信。又被告前於警詢中雖辯稱
      ：拿取皮夾僅係要教訓告訴人云云（見偵一卷第6 頁），
      然倘若其未有將該皮夾據為己有之意圖，衡情應隨即或儘
      速將該皮夾返還告訴人，豈有迄至100 年5 月5 日為警查
      獲時止仍將該皮夾攜帶在身上之理？益徵被告取得上開皮
      夾具有不法所有之意圖甚明。
  ２、自100 年4 月29日下午5 時起至同日晚上7 時6 分被告離
      開之時間止，告訴人均未以00-0000000室內電話撥打110
      報案，有中華電信資料查詢可參（偵一卷第63頁），而被
      告既稱向告訴人索取費用發生爭執時有看到告訴人撥打電
      話報警1 次，顯見2 人發生爭執時，告訴人欲撥打電話報
      警處理，然因其他因素介入而無法報警。是告訴人於偵訊
      時指訴：被告有看到我報警，被告直接將我的電話撥掉，
      所以我無法跟警察講話等語（偵一卷第53、56頁），堪可
      採信，足認2 人發生爭執時，告訴人確有受到不法腕力侵
      害之危險。又告訴人於被告離去後（同日晚上7 時6 分）
      ，始先後於同日晚上7 時26分33秒、7 時28分03秒、7 時
      30分33秒以00-0000000室內電話撥打110 報警處理，有中
      華電信資料查詢（偵一卷第63頁）、高雄市政府警察局指
      揮中心受理110 報案紀錄單3 張（因時鐘不同，所載報案
      時間較中華電信資料時間慢約29秒，偵一卷第68至70頁）
      在卷可查。而值勤員警於100 年4 月29日晚上7 時30分到
      場處理時，告訴人向員警表示：被告聽了很生氣，就把伊
      壓在床上，就把伊褲子內的皮包，趁伊不注意時拿走，內
      有證件及1 仟元等情，亦有高雄市政府警察局鹽埕分局受
      理各類案件紀錄表1 紙附卷可參（偵一卷第71頁），足見
      告訴人確係於被告離去後始發現皮夾不見，益見2 人發生
      爭執時，告訴人並無同意交付其皮夾給被告。另徵諸被告
      未經告訴人同意取走皮夾，告訴人於發生爭執欲撥打電話
      報警而遭受被告施以不法腕力侵害之危險等上情，佐以值
      勤員警到場處理時，於前開紀錄表上亦載明告訴人表示：
      被告把我壓在床上，就把我褲子內的皮包趁我不注意拿走
      等語（偵一卷第71頁）相互勾稽加以綜合判斷，自堪認證
      人即告訴人於本院審理時證稱：伊當時坐在床上趴著，被
      告從伊背後用手壓伊的後肩膀，伊沒有辦法反抗，被告將
      伊壓在床上，將伊放置在床上身旁外褲口袋內之皮夾拿走
      ，被告說他要走了，然後伊就趕快確認伊的皮夾還在不在
      ，結果發現伊的皮夾已經不見了，伊沒有同意被告拿走皮
      夾等語之證述（本院卷第108 至118 頁），堪以採信，足
      見被告確有施以強制力，使告訴人至使不能抗拒後強取該
      皮夾，被告辯稱：未施以強制力拿取皮夾云云，顯係犯後
      卸飾之詞，實不足採。
（三）至辯護人雖以上揭情詞為被告辯護。然查，證人即告訴人
      於本院審理時已證稱：「（他亦知道你行動不方便，他需
      有需要壓制你的肩膀才能把皮夾拿走嗎？）有，他就是沒
      錢，他壓制著我讓我沒有辦法反抗。」、「（你房子內除
      了皮夾內有錢，還有無其他有價值的東西或有錢？）沒有
      。」等語甚明（本院卷第112 、113 頁）。又告訴人雖係
      腦性麻痺患者而雙腳不良於行，然其尚能依賴其雙手爬行
      移動，顯見其上半身依然能自由活動，則上開皮夾既放置
      在床上外褲口袋內，以告訴人當時亦位在床上，身處該外
      褲旁，若非遭被告以不法腕力或強制力壓制，並趁機拿取
      該皮夾，告訴人仍有為防護財產而立即反應與被告拉扯之
      可能，尚難僅因告訴人身體障礙，而遽以認被告毋須運用
      強制力來拿取，是辯護人所辯：告訴人雙腳不良於行，被
      告毋須運用強制力來拿取云云，尚非可採。又被告與告訴
      人雖素有相識，前有金錢借貸關係，然被告於警詢、偵訊
      及本院審理時係供稱其當時與告訴人係因索取費用200 元
      之事而發生爭執，為教訓告訴人而取走皮夾，其均未供稱
      當日欲向告訴人為金錢借貸之情，且告訴人與被告已發生
      爭執，又豈肯借錢給被告，是辯護人所辯：2 人素有相識
      ，前有金錢借貸關係，被告自可向告訴人為金錢借貸，毋
      須以強盜財物之方式為之云云，自非可採。又告訴人雖於
      本院審理時證稱上址內客廳桌上尚有100 元未取走等情，
      惟查，上開所稱費用200 元，係經被告索取後告訴人同意
      給予，此亦為被告與告訴人所是認，則被告是否完全收受
      200 元，與被告是否以強盜方式取走皮夾，係屬二事，從
      而辯護人辯稱：告訴人既證稱上址內客廳桌上尚有100 元
      未取走，足見被告對於告訴人之財產並無不法所有之意圖
      云云，亦非可採。
（四）至告訴人於本院審理時另稱遭被告強盜之皮夾內尚有捷運
      卡2 張等語，惟查，此部分除未經檢察官起訴事實所載外
      ，亦為被告所否認，且扣案之皮夾發還時僅有土地銀行提
      款卡、郵局提款卡、身分證、民進黨黨證、健保卡及身心
      障礙手冊各1 張等物，有贓物認領保管單可查，依卷內事
      證並無證據以資證明，而告訴人亦稱並無證據證明該情，
      此部分自無調查審理之必要，併此指明。
（五）綜上所述，告訴人為腦性麻痺患者，雙腳不良於行，被告
      徒手自告訴人脖子後面肩膀將其壓制在床上，再趁機拿取
      告訴人所有並放置在床上身旁外褲口袋內之皮夾，確係出
      於強盜之犯意，且於客觀上已至使告訴人不能抗拒，被告
      有事實欄所載強盜之犯行堪予認定，應依法論罪科刑。
二、核被告所為，係犯刑法第328 條第1 項之強盜罪。又被告前
    因詐欺取財案件，經臺灣高等法院高雄分院以99年度上易字
    第1091號駁回上訴，而判處有期徒刑7  月確定，於100 年3
    月12日縮刑期滿執行完畢，有臺灣高等法院被告前案紀錄表
    在卷可參，其於有期徒刑執行完畢後，5 年內故意再犯本件
    有期徒刑以上之罪，為累犯，應依刑法第47條第1 項之規定
    加重其刑。爰審酌被告正值青年，有謀生能力，且與告訴人
    素有認識，明知告訴人係腦性麻痺患者，雙腳不良於行，僅
    因索取費用未果而與告訴人發生爭執，竟以事實欄所載方式
    強盜告訴人財物，並將皮夾內之1,000 元花用殆盡，其行為
    除造成告訴人之財產損失外，亦使告訴人感受恐懼，其所為
    實應非議，惡性非輕。兼衡以被告所強盜財物之價值，及告
    訴人證件部分並已據告訴人領回，有贓物認領保管單1紙 附
    卷可佐（偵卷第23頁），告訴人所受損害已稍有減輕，被告
    犯後未能坦承犯行，尚乏知錯悔改之意的態度及其前科素行
    、生活狀況、智識程度（國小畢業）等一切情狀，量處如主
    文所示之刑，以資懲儆。至檢察官雖對被告具體求刑有期徒
    刑7 年，然本院審酌上開各情，認被告處以主文所示之刑，
    即可達罰當其罪之目的，檢察官上開求刑稍嫌過重，附此敘
    明。
據上論斷，應依刑事訴訟法第299 條第1 項前段，刑法第328 條
第1 項、第47條第1項，判決如主文。
本案經檢察官王百玄到庭執行職務。
中    華    民    國   100    年    10    月    20    日
                刑事第二十庭   審判長 法  官  林永村
                                      法  官  李爭春
                                      法  官  饒志民
以上正本證明與原本無異。
如不服本判決應於收受送達後10日內向本院提出上訴書狀，並應
敘述具體理由；如未敘述上訴理由者，應於上訴期間屆滿後20日
內向本院補提理由書（均須按他造當事人之人數附繕本）「切勿
逕送上級法院」。
中    華    民    國  100    年     10    月    21    日
                                      書記官  楊茵如
附錄本案論罪科刑法條
中華民國刑法第328條
意圖為自己或第三人不法之所有，以強暴、脅迫、藥劑、催眠術
或他法，至使不能抗拒，而取他人之物或使其交付者，為強盜罪
，處5 年以上有期徒刑。
以前項方法得財產上不法之利益或使第三人得之者，亦同。
犯強盜罪因而致人於死者，處死刑、無期徒刑或 10 年以上有期
徒刑；致重傷者，處無期徒刑或 7 年以上有期徒刑。
第1 項及第 2 項之未遂犯罰之。
預備犯強盜罪者，處1 年以下有期徒刑、拘役或3 千元以下罰金
。